最高法院刑事判決　　　　　　　　　　　　　　　九十一年度台上字第一九六八號
　　上　訴　人　甲○○
　　選任辯護人　蔡得謙律師
右上訴人因違反毒品危害防制條例等罪案件，不服台灣高等法院台中分院中華民國九
十一年一月十日第二審更審判決（九十年度上更(一)字第二七○號，起訴案號：台灣台
中地方法院檢察署八十八年度偵字第四三三三、四三三四、四三三七號），提起上訴
，本院判決如左：
    主  文
上訴駁回。
    理  由
按刑事訴訟法第三百七十七條規定，上訴於第三審法院，非以判決違背法令為理由，
不得為之。是提起第三審上訴，應以原判決違背法令為理由，係屬法定要件。如果上
訴理由狀並未依據卷內訴訟資料，具體指摘原判決不適用何種法則或如何適用不當，
或所指摘原判決違法情事，顯與法律規定得為第三審上訴理由之違法情形，不相適合
時，均應認其上訴為違背法律上之程式，予以駁回。本件原判決認定上訴人甲○○有
其事實欄所載之連續意圖販賣而持有第二級毒品大麻及販賣第二級毒品大麻犯行，已
詳述其所憑之證據及認定之理由。對於上訴人所為向李次郎購買大麻係供己施用，並
非為販賣，又係無償給張文忠二小包大麻，亦未販賣，至徐保華交付之大麻是要上訴
人幫忙販賣，但上訴人並未打算販賣等語之辯解，認係空言飾詞，不足採信，亦依調
查所得之證據資料詳加指駁及說明。因而撤銷第一審關於上訴人意圖販賣而持有第二
級毒品罪刑及連續販賣第二級毒品罪刑部分之判決，改判論處上訴人連續意圖販賣而
持有第二級毒品罪刑（處有期徒刑七年，褫奪公權三年），又販賣第二級毒品罪刑（
處有期徒刑九年，褫奪公權五年。並定應執行刑為有期徒刑十四年六月，褫奪公權五
年）。上訴人之第三審上訴意旨略謂：（一）、行為人如以一行為觸犯運輸毒品罪，
該行為亦同時構成私運管制物品罪，則應依法規競合論處之。原判決認上訴人將大麻
自香港運輸回國之行為，係一行為同時觸犯運輸第二級毒品及私運管制物品二罪名，
為想像競合犯，從一重之運輸毒品罪論處，自有適用法則不當之違法。（二）、上訴
人被查獲持有大麻後，即供出來源，並配合警方查獲徐保華，原判決就此得依毒品危
害防制條例第十七條減輕其刑之重要事證，竟隻字未提，漏未審酌，自有判決不適用
法則之違法。（三）、上訴人及證人張文忠於法務部調查局之供述，均係遭受疲勞訊
問或以不當方法取證，自無證據能力，原判決竟採為不利上訴人之認定，有違背證據
法則之違法（四）、原判決對於張文忠於檢察官偵查中供稱，未向上訴人買過大麻，
及楊心偉於第一審審理中供稱，係李次郎託其將大麻賣給上訴人等有利於上訴人之供
述，未說明不予採納之理由，有判決不備理由之違法。（五）、上訴人聲請傳訊證人
李次郎、黃雅玲，原審就此有利於上訴人之重要事證，未調查詳究，僅以簡略說明無
傳訊必要，自有應調查之證據未予調查之違法云云。惟查：（一）、刑法上之法規競
合，係指同一犯罪構成要件之一個犯罪行為，而因法規之錯綜關係，同時有數個法條
皆可以適用，乃依一般法理，擇一適用之謂。本件原判決就上訴人託李次郎自香港運
輸大麻入境，認此部分犯行，係一行為同時觸犯運輸第二級毒品及私運管制物品二罪
名，為想像競合犯，應從一重論以運輸毒品罪，適用法則並無不合，上訴意旨指上開
二罪間應係法規競合，顯屬誤解。（二）、犯販賣毒品之罪，供出毒品來源因而破獲
者，依毒品危害防制條例第十七條之規定，僅得減輕其刑，而非必須減輕。是縱因上
訴人所供而破獲其毒品之上游來源徐保華，原審法院仍有自由裁酌是否減輕其刑之職
權，原判決本於職權裁量既未減輕其刑，因而未於理由欄特加說明，尚難謂有何不適
用法則之違法。（三）、原判決關於上訴人意圖販賣而持有楊心偉交付之大麻，及上
訴人買受暨運輸大麻入境，復將部分販賣予張文忠部分，係採用上訴人及張文忠分別
在法務部調查局調查及檢察官偵查中之自白，為所憑證據之一，並非單採其二人在法
務部調查局調查時之自白。況原判決於理由二之１、２對其二人所為法務部調查局之
自白係受疲勞詢問所致，為非任意性之辯解，已查明與事實不符，詳加指駁及說明，
上訴意旨猶執陳詞指摘，自非適法之第三審上訴理由。（四）、上訴人販賣大麻予張
文忠，及楊心偉係受李次郎之託交付大麻予上訴人代尋買主等情，分據證人張文忠、
楊心偉於法務部調查局調查及檢察官偵查中供述明確，即上訴人於法務部調查局調查
及檢察官偵查中亦皆自白不諱，原判決因而於理由欄一之１、３、５據為不利上訴人
之認定。原判決既採信上開二位證人不利上訴人之供詞，當然排除其等其他有利於上
訴人之證言，此為法院取捨證據法理上之當然結果，縱未於理由內說明捨棄他部分證
言，於判決本旨並無影響，亦無判決理由不備之可言。（五）、原判決於理由欄內既
已詳為說明其認定上訴人有本件犯行所憑之證據，並於理由欄一之４及二之３就上訴
人聲請傳訊李次郎、黃雅玲說明何以無必要之理由。則原審未依聲請為無益之調查，
要無上訴意旨所指摘應調查之證據未予調查之違法情事。依上開說明，本件上訴殊難
認已具備首揭法定形式要件，為違背法律上之程式，應予駁回。
據上論結，應依刑事訴訟法第三百九十五條前段，判決如主文。
中      華      民      國    九十一    年      四      月     十一     日
                              最高法院刑事第十二庭
                                  審判長法官  張  淳  淙
                                        法官  謝  俊  雄
                                        法官  蘇  振  堂
                                        法官  邵  燕  玲
                                        法官  張  清  埤
      右正本證明與原本無異
                                              書  記  官
中      華      民      國    九十一    年      四      月     十二     日
